【裁判字號】    89,訴,1371
【裁判日期】    900816
【裁判案由】    毒品危害防制條例
【裁判全文】
臺灣臺南地方法院刑事判決                        八十九年度訴字第一三七一號
    公  訴  人  臺灣台南地方法院檢察署檢察官
    被      告  丁○○
                戊○○
    共     同
    指定辯護人  本院公設辯護人  甲○○
右列被告因毒品危害防制條例案件，經檢察官提起公訴（八十九年度偵字第一○八七
五、一○八八二號），本院判決如左：
    主  文
丁○○連續販賣第一級毒品，累犯，處有期徒刑拾貳年，褫奪公權拾年。又連續販賣
第二級毒品，累犯，處有期徒刑伍年。應執行有期徒刑拾陸年，褫奪公權拾年。
戊○○連續幫助販賣第一級毒品，處有期徒刑陸年，褫奪公權伍年。又連續幫助販賣
第二級毒品，處有期徒刑參年。應執行有期徒刑捌年，褫奪公權伍年。
扣案之第一級毒品海洛因貳包（合計淨重零點貳陸公克、包裝重零點肆貳公克）、第
二級毒品安非他命貳包（含袋重約肆點壹公克）均沒收併銷燬之。販賣毒品所得新臺
幣壹拾伍萬柒仟元沒收，如全部或一部不能沒收時，以其財產抵償之。呼叫器壹個、
、行動電話貳支均沒收。
    事  實
一、丁○○前於民國八十三年間，因違反肅清煙毒條例、麻醉藥品管理條例案件，經
    台灣高雄地方法院判處有期徒刑三年三月確定，於八十六年七月三十日執行完畢
    ，仍不知悔改。又意圖營利，並基於概括犯意，自民國八十九年六月間起，以其
    妻戊○○所有0000000000號呼叫器號碼及丙○○所有0000000
    000號行動電話號碼聯絡之方式，連續在台南縣永康市○○○路七四之十三號
    四樓丙○○住處及台南市○○○路釣魚場、高雄市○○路某醫院等處，分別販賣
    第一級毒品海洛因及第二級毒品安非他命與丙○○（另案由臺灣台南地方法院檢
    察署偵辦）至少五次，每次約販賣第一級毒品海洛因一或二錢、每錢新台幣（下
    同）一萬六千元，及第二級毒品安非他命半兩或一兩、每半兩一萬三千元，總計
    獲利約十五萬七千元（其中一次以一萬三千元之代價販賣安非他命半兩，一次以
    六萬元代價販賣海洛因半兩，一次以四萬二千元之代價販賣安非他命一兩、海洛
    因一錢，一次以二萬九千元之代價販賣海洛因一錢、安非他命半兩，最後一次以
    一萬三千元之代價購買安非他命半兩，另補先前販賣份量不足之海洛因一包）。
    戊○○（丁○○之妻）則基於幫助丁○○販賣上開毒品之概括犯意，提供上開呼
    叫器與丁○○使用，並駕車載丁○○攜帶毒品前往上開處所後，由丁○○單獨與
    丙○○進行上開毒品之交易。嗣於八十九年九月二十日凌晨一時三十分許，經警
    持台灣台南地方法院檢察署檢察官簽發之搜索票，在丙○○上開住處查獲丙○○
    持有第一級毒品海洛因及第二級毒品安非他命，復經丙○○主動供出其毒品來源
    ，並打戊○○所有0000000000號呼叫器號碼，留丙○○所有0000
    000000號行動電話號碼，佯向丁○○購買半兩安非他命、二錢海洛因。同
    日九時十分許，戊○○即駕車載丁○○同往丙○○住處，而為警當場查獲，並自
    戊○○身上扣得第一級毒品海洛因二包（含袋重０．六公克）、第二級毒品安非
    他命二包（含袋重四．一公克）、塑膠夾鍊袋二個、呼叫器一個（000000
    0000號）、行動電話二支（均為摩托羅拉牌，電話卡號分別為000000
    0000號、0000000000號）等物。
三、案經台南市警察局移請臺灣台南地方法院檢察署檢察官偵查起訴。
    理  由
一、查本件雖係採取誘捕偵查之方式而查獲，然所謂誘捕偵查，於現今美、德國等法
    治進步國家中，實務上認係擔負犯罪取締工作之偵查機關本身或遵照偵查機關指
    示者，誘發他人犯罪，而於其實施犯罪時加以逮捕，並進而追訴、處罰之偵查方
    法。其類型大別有二：一是「機會提供型」，即對原本潛藏犯意者，強化其犯意
    或提供機會使其實施犯罪。例如某警察因查獲施用安非他命之某甲後，經由某甲
    的供述得知某乙是毒品來源，而某丙似亦有販賣毒品之合理懷疑，於是商由某甲
    相約某丙於車站候車處交易毒品，正值交貨之時，某丙當場為埋伏之警員逮捕。
    在上例中，販毒者本身早具有販毒之「已有之犯罪傾向」性格，偵查人員僅在提
    供被告犯罪「機會」而已，誘捕行為本身並未挑起被告之犯意，此時，偵查人員
    所使用之前開方法基本上並未使用強制力，亦無侵犯到他人意思決定之自由，是
    在符合比例原則下仍可將之列為任意偵查之一環看待，以平衡刑事訴訟制度中追
    求人權保障及維護治安之緊張關係。二是「犯意誘發型」，即對本無犯意存在之
    他人，誘其犯罪。例如某偵查人員進入醫院，設法與正在接受治療之麻藥濫用者
    成為好朋友後，該偵查人員便極力表示欲無償轉讓麻藥予該名麻藥濫用者，並在
    麻藥濫用者接受後，將之逮捕。目前美國實務認為，在誘捕偵查中，偵查人員之
    行為若未違反普通正義觀念以及有害於正當法律程序所建立之基本的公正性
    (funda-me ntal fairness)，亦即偵查人員絲毫無侵害被告受憲法上所保障之任
    何權利，則自不得以誘捕抗辯排除偵查人員因此所取得之證據資料。故在前開二
    種類型中，原則上承認「機會提供型」的證據取得之適法性，蓋被告此時自始便
    存在「已有的犯罪傾向」性格，此時，誘捕行為與被告犯罪行為間僅在於機會提
    供之點上有關聯，而不得被認為係「陷阱」。但對「犯意誘發型」，則認被告原
    本並未具有犯意，應被認係「欠缺謹慎的無辜者」 (unwary innocent)，且此時
    有侵害憲法保障被告知人權之虞，自應認為違反正當法律程序而排除因此所取得
    之證據資料。經查，本件係由警員在查獲施用毒品之丙○○後，經其藉由電話聯
    絡被告丁○○交易毒品，被告二果人依約攜帶丙○○所訂購之毒品至現場後，隨
    即遭警逮捕，是參酌前開說明，可知本件偵查人員僅係提供被告二人犯罪機會，
    屬於第一種「機會提供型」，亦即被告二人原本即具有犯意，誘捕行為本身並未
    侵害被告二人受憲法所保障之任何權利，故警員藉由丙○○向被告丁○○要約購
    買毒品之誘捕行為因此所取得之證據資料，自得作為本院認事用法之依憑，而具
    有證據能力，合先敘明。
二、訊據被告丁○○、戊○○固坦承持有上開毒品於上開時地為警查獲之事實，惟均
    矢口否認有販賣或幫助販賣上開毒品之犯行，被告丁○○並辯稱：案發當日係丙○○打電話找伊幫忙處理一筆毒品買賣債務糾紛，伊才前丙○○住處，戊○○隨
    身攜帶之毒品係伊要施用者，戊○○並不知是毒品，之前伊曾與戊○○至丙○○
    住處二次，係要向丙○○買行動電話，並未賣過任何毒品與丙○○云云；被告戊○○則辯稱：伊係駕車載丁○○同往丙○○住處，毒品係在伊皮包內之香煙盒內
    查獲，係丁○○要伊攜帶，伊並不知是毒品云云。經查：
（一）、被告丁○○有於上開時地，以上開代價多次販賣上開毒品與丙○○施用，每
        次交易均由丙○○打戊○○所有0000000000號呼叫器號碼，並留
        丙○○所有0000000000號行動電話號碼後，由丁○○與丙○○聯
        絡進行交易，戊○○則僅駕車攜帶毒品載同被告丁○○至上開地點，並未參
        與上開毒品之交易，而丙○○於上開時地為警查獲持有上開毒品後，即向警
        供出毒品來源，並透過0000000000號呼叫器號碼（被告戊○○所
        有）及0000000000（被告丁○○所有）、0000000000
        號（被告戊○○所有）、0000000000號（證人丙○○所有）等行
        動電話號碼聯絡被告丁○○，表示要買半兩安非他命、二錢海洛因，嗣被告
        丁○○、戊○○即於上開時間攜帶毒品同往丙○○住處等事實，業據證人丙○○迭於警訊及偵、審中一致供述甚詳，並有第一級毒品海洛因二包（含袋
        重０．六公克）、第二級毒品安非他命二包（含袋重四．一公克）呼叫器一
        個扣案及台南市衛生局所出具被告戊○○及證人丙○○之尿液檢驗成績書、
        法務部調查局出具之毒品鑑定通知書、被告二人持用之呼叫器行動電話使用
        表各一份附卷可稽。參以被告二人均坦承上開呼叫器號碼確為被告戊○○所
        有，且於案發當日曾與該證人透過上開呼叫器號碼聯絡等情，足見證人丙○○所證與上開事證相符，堪信為實。
（二）、被告丁○○雖於本院供稱：伊於八十九年七月間曾去丙○○住處二次買手機
        ，都是戊○○開車載伊去，伊之前都將毒品帶在自己身上，只有案發當日將
        毒品放在戊○○身上，戊○○沒看過毒品，不知毒品長何樣子，扣案之毒品
        係伊於案發當日才向綽號「便秘」之人，以九千元價格購買云云。核其所供
        不僅與其於警訊供稱：伊不知戊○○身上之毒品為何人所有，聽戊○○說係
        在大西洋遊藝場廁所拾獲，伊有叫戊○○丟棄，但戊○○不肯，．．．戊○○曾見伊施用而認識毒品，伊自八十九年八月中旬起即未再施毒品等語；及
        其於偵訊中供稱：戊○○身上之毒品係伊施用止痛後，交戊○○幫伊放著，
        戊○○不知係毒品等語，無一相符。且與被告戊○○於警訊供稱：丁○○不
        知伊身上有毒品等語，及被告戊○○於偵訊中供稱：先前丁○○去找丙○○
        時，都包好一包東西要伊帶著等語，以及被告戊○○於本院供稱：伊只與被
        告丁○○去過丙○○住處一次等語均有出入。另被告戊○○雖於本院供稱：
        伊只與被告丁○○去過丙○○住處一次，不知他們在做何事，案發當日丁○○將毒品及證件放在伊皮包內，毒品放在香煙盒內，伊不知該物係毒品，亦
        不知有幾包等語，不僅與其於警訊供稱：伊係在高雄縣岡山鎮拾獲上開毒品
        ，並將之放在內衣內，伊與丙○○見過二次面，丁○○不知伊身上有毒品等
        語；及其於偵訊中供稱：先前丁○○去找丙○○時，都包好一包東西要伊帶
        著，伊不知是毒品等語，無一相符，且與被告丁○○於警訊及偵、審所供上
        語均有出入，足證彼二人上開所供顯然不實，自不足採。
（三）、況扣案之上開毒品係在被告戊○○身著內衣內查獲之事實，業據被告戊○○
        於警訊及偵查中供承不諱，並經證人乙○○於本院結證明確。被告戊○○嗣
        於本院翻稱：上開毒品係在伊皮包內查獲云云，與其警、偵一致之前供不符
        ，且參諸上開毒品之數量及包裝大小，亦不適藏於香煙盒內之情，足見被告
        戊○○所辯顯係事後飾罪之詞，不足採信。準此，被告戊○○倘不知該物係
        毒品，豈有將之密藏於胸罩內之必要。縱如被告於本院供稱，上開毒品並非
        藏於其內衣，而係藏再其皮包內之香煙盒內為實，然被告既稱不知該物為毒
        品，則其於被告丁○○交付該物時，隨意置入皮包內即可，何庸將上開共計
        四包之毒品擠藏在香煙盒內。又被告二人既為夫妻關係，並自陳被告丁○○
        長期染有吸毒惡習，案發前甫經手術，須賴被告戊○○照顧，並駕車載往丙○○住處等情，則被告戊○○對於毒品應不陌生，且對病後體弱之被告丁○○之日常起居及用藥情形，亦應知之甚詳，倘被告丁○○果有購買上開毒品
        加以施用之實，被告戊○○焉有不知之理。凡此益證被告二人上開所辯顯違
        常理，均不足採。本件事證已甚明確，被告二人犯行均堪認定。
二、按毒品之販賣，凡基於營利之目的，販入或賣出，有一於此，犯罪即屬既遂（最
    高法院二十五年非字第一二三號判例、六十六年一月二十四日六十六年度第一次
    刑事庭庭推總會決議(二)、司法院院解字第四○七七號解釋意旨參照）。核被告二
    人所為，均係犯毒品危害防制條例第四條第一項販賣第一級毒品罪及同條第二項
    販賣第二級毒品罪。其持有毒品之低度行為，應為販賣之高度行為所吸收，不另
    論罪。被告二人先後多次犯行（先前至少五次既遂、最後一次未遂），時間緊接
    ，所犯係構成要件相同之罪，顯係基於概括犯意為之，應依連續犯論以既遂之一
    罪，除販賣第一級毒品罪之法定本刑為死刑或無期徒刑及販賣第二級毒品之最重
    本刑為無期徒刑部分，依法均不得加重外，並就其餘部分依法加重其刑。被告二
    人所犯上開二罪間，犯意各別，行為互殊，為數罪，應予分論併罰。被告丁○○
    前於民國八十三年間，因違反肅清煙毒條例、麻醉藥品管理條例案件，經台灣高
    雄地方法院判處有期徒刑三年三月確定，於八十六年七月三十日執行完畢，其於
    五年內，再犯本件有期徒刑以上之罪，為累犯，除販賣第一級毒品罪之法定本刑
    為死刑或無期徒刑及販賣第二級毒品之最重本刑為無期徒刑部分，依法均不得加
    重外，並就其餘部分依法加重其刑。被告戊○○係基於幫助丁○○販賣上開毒品
    之犯意，而為販賣毒品構成要件以外之行為，為從犯，應依刑法第三十條之規定
    ，按正犯之刑減輕之（公訴人認被告戊○○與被告丁○○就上開販賣毒品犯行間
    ，有犯意聯絡，行為分擔尚有未洽，附此敘明）。再者，本件被告二人固有多次
    販賣及幫助販賣毒品海洛因、安非他命之犯行，惟所販賣之數量、次數尚非甚豐
    ，與坊間大盤販賣毒品者有別，且被告丁○○本身亦有施用上開毒品之習慣，衡
    情若處以法定刑最低無期徒刑，依社會一般觀念不無情輕法重之虞，是被告二人
    犯罪情狀，尚堪憫恕，爰依刑法第五十九條之規定，予以減輕其刑。爰審酌被告
    二人為牟利而犯罪，所為犯行嚴重戕害國民身心健康，惟販賣數量尚非甚豐，及
    事後否認犯行等一切情狀，分別量處如主文所示之刑，並依被告二人犯罪之性質
    ，認有褫奪公權之必要，分別併予宣告被告丁○○褫奪公權十年、被告戊○○褫
    奪公權五年，以資懲儆，並定其應執行之刑。扣案之第一級毒品海洛因二包（含
    袋重０．六公克）、第二級毒品安非他命二包（含袋重四．一公克）均為毒品，
    應依毒品危害防制條例第十八條第一項前段之規定沒收銷燬之。扣案之呼叫器一
    個（0000000000號）、行動電話二支（均為摩托羅拉牌，電話卡號分
    別為0000000000號、0000000000號）等物，均係被告二人
    供犯罪所用之物，應依同條例第十九條第一項諭知沒收。另塑膠夾鍊袋二個不能
    證明為被告所有及供犯罪所用之物，故不予宣告沒收。被告丁○○販賣上開毒品
    與證人丙○○所得之財物計十五萬七千元，應依毒品危害防制條例第十九條第一
    項規定宣告沒收，如全部或一部不能沒收時，以其財產抵償之。
據上論斷，應依刑事訴訟法第二百九十九條第一項前段，毒品危害防制條例第四條第
第一項、二項、第十八條第一項前段、第十九條第一項，刑法第十一條前段、第五十
六條、第三十條、第三十七條、第四十七條、第五十一條第五款、第五十九條，判決
如主文。
中      華      民      國      九十      年      八      月    十六    日
                  臺灣臺南地方法院刑事第二庭
                                         法  官  賴  純  慧
右正本證明與原本無異
如不服本判決應於送達後十日內向本院提出上訴狀
                                         書記官  莊  淑  雅
中      華      民      國      九十      年      八      月    十七    日
附錄本案論罪科刑法條全文：
毒品危害防制條例第四條第一項、第二項
  製造、運輸、販賣第一級毒品者，處死刑或無期徒刑；處無期徒刑者，得併科新臺
  幣一千萬元以下罰金。
  製造、運輸、販賣第二級毒品者，處無期徒刑或七年以上有期徒刑，得併科新臺幣
  七百萬元以下罰金。


司法院資訊處製作；財團法人民間司法改革基金會備份。
